臺灣高等法院刑事裁定
109年度抗字第1555號
抗  告  人
即  受刑人  姜志豪


                    （現於法務部○○○○○○○○○○○執行中）
上列抗告人即受刑人因聲請定其應執行刑案件，不服臺灣桃園地
方法院中華民國109年6月29日裁定（109年度聲字第2448號），
提起抗告，本院裁定如下：
    主  文
抗告駁回。
    理  由
一、原裁定意旨略以：抗告人即受刑人姜志豪因違反毒品危害防
    制條例案件，先後經原審法院判處如附表所示之刑，原審法
    院為受刑人所犯如附表所示各罪犯罪事實最後判決之法院，
    且如附表編號2至6所示各罪確均係如附表編號1所示之罪判
    決確定前所犯，均已確定在案，有各該判決書及本院被告前
    案紀錄表等在卷可稽。其所犯如附表編號1至4所示之罪，經
    原審法院以108年度聲字3563號裁定應執行有期徒刑1年2月
    、如附表編號5、6所示之罪，經原審法院以109年度審訴字
    第411號判決定應執行有期徒刑8月，惟兩者尚未合併定其應
    執行刑，是如附表編號1至4所示各罪所處之刑仍應與如附表
    編號5、6所示之罪所處之刑，合併定其應執行刑。又受刑人
    如附表所示犯行係以戕害自己身心為主之施用第一級、第二
    級毒品罪，堪認屬相同犯罪類型，且未侵害不可替代性、不
    可回復性之個人法益，自得酌定較低應執行刑。檢察官聲請
    定受刑人應執行之刑，審核後認尚無不合，惟定應執行刑，
    不得逾越刑法第51條第5款所定法律之外部界限，即不得重
    於如附表編號1至6所示各罪宣告刑之總和，亦應受內部界限
    之拘束，即不得重於如附表編號1至4及編號5、6所示之罪分
    別所定應執行刑之總和。爰依刑事訴訟法第477條第1項，刑
    法第53條、第51條第5款、第41條第1項前段、第8項，裁定
    受刑人所犯如附表所示之罪，所處如附表所示之刑，應執行
    有期徒刑1年6月，並諭知如易科罰金，以新臺幣（下同）1,
    000元折算1日之易科罰金折算標準等語。
二、抗告意旨略以：
(一)按法律上屬於自由裁量事項，並非概無法律上之拘束，在法
    律上有其外部界限及內部界限，前者為法律之具體規定，使
    法院得以具體選擇為適當之裁判；後者則為法律秩序之理念
    所在，法院為裁判時，二者均不得有所逾越。在數罪併罰有
    2裁判以上，應定其應執行刑之案件，法院所為刑之酌定，
    固屬自由裁量事項，然對於法律之內部界限及外部界限，均
    仍應受其拘束（最高法院97年度台抗字第513號裁定意旨參
    照）。
(二)又刑法第56條連續犯規定，於民國94年2月2日修正公布刪除
    ，並自95年7月1日起施行，而連續犯之所以廢除，係因實務
    界對於「同一罪名」認定過寬，所謂「概括犯意」經常可連
    續數年之久，且在採證上多趨於寬鬆，致過度擴張連續犯概
    念，併案浮濫，造成不公現象，在修正後，基於連續犯原為
    數罪之本質及刑之公平原則，考量過去視為連續犯之犯罪，
    原則上應回歸數罪併罰之處罰，以藉此維護刑罰之公正性。
(三)法院就裁量權之行使，除不得逾越法律所規定範圍之外部性
    界限外，尚應受比例原則、公平正義原則之規範，謹守法律
    秩序之理念，體察法律之規範目的，使其結果實質正當，合
    於裁量之內部性界限，俾與立法本旨相契合，亦即必須符合
    所適用法律授權之目的，並受法律秩序之理念、法律感情及
    慣例等所規範。且現階段之刑事政策，非祇在實現以往應報
    主義之觀念，尤重在教化之功能（本院98年度抗字第634號
    裁定意旨參照）。
(四)實施新法以來，各法院對罪犯所判之例，如：
  1.「販賣毒品」例，被告所犯5次販賣行為，判刑時分別判刑
    有期徒刑15年（5個15年，計有期徒刑75年），後定其應執
    行刑為有期徒刑18年6月至19年。
  2.「強盜」案件，所犯普通強盜案6件，分別判刑有期徒刑5年
    6月（6個5年6月，計有期徒刑33年），定應執行刑為有期徒
    刑6年半左右。
  3.臺灣臺中地方法院（下稱臺中地院）99年度易字第2067號判
    決（受刑人誤載為98年度易字第267號）恐嚇與詐欺等罪共1
    16件，恐嚇取財7件各判處有期徒刑6月（計有期徒刑3年6月
    ）、詐欺109件各判處有期徒刑3月（計有期徒刑20年7月）
    ，共有期徒刑24年1月，定應執行刑為有期徒刑3年4月。
  4.最高法院98年度台上字第6192號判決被告犯詐欺罪27次，總
    刑期有期徒刑30年7月，定應執行刑為有期徒刑4年。
  5.臺灣基隆地方法院96年度易字第538號，判決被告犯竊盜罪3
    8次，定應執行刑為有期徒刑3年。
  6.本院97年度上訴字第5195號判決所處之刑共計有期徒刑132
    年8月，定應執行刑為有期徒刑8年。
  7.臺中地院98年度聲字第5043號詐欺19件，總刑期有期徒刑3
    年7月，定應執行刑為有期徒刑1年10月。
(五)綜上，請本於至公至正、悲天憫人之心，給予受刑人一個悔
    過向善之機會，而給予公理、公平、從新、從輕、最有利於
    受刑人之裁定，以挽救破碎之家庭，避免衍生社會問題云云
    。
三、按「裁判確定前犯數罪者，併合處罰之」、「數罪併罰，有
    二裁判以上者，依第51條之規定，定其應執行之刑」、「數
    罪併罰，分別宣告其罪之刑，依下列各款定其應執行者：……
    五、宣告多數有期徒刑者，於各刑中之最長期以上，各刑合
    併之刑期以下，定其刑期。但不得逾30年」，刑法第50條第
    1項前段、第53條、第51條第5款分別定有明文。再者，法律
    上屬於自由裁量之事項，有其外部性界限及內部性界限，並
    非概無拘束。依據法律之具體規定，法院應在其範圍選擇為
    適當之裁判者，為外部性界限；而法院為裁判時，應考量法
    律之目的，及法律秩序之理念所在者，為內部性界限。法院
    為裁判時，二者均不得有所踰越。在數罪併罰，有二裁判以
    上，定其應執行之刑時，固屬於法院自由裁量之事項，然仍
    應受前揭外部性界限及內部性界限之拘束（最高法院94年度
    台非字第233號判決意旨參照）。又刑事訴訟法第370條第2
    項「前項所稱刑，指宣告刑及數罪併罰所定應執行之刑」、
    第3項「第1項規定，於第一審或第二審數罪併罰之判決，一
    部上訴經撤銷後，另以裁定定其應執行之刑時，準用之」之
    規定，已針對第二審上訴案件之定應執行之刑，明定有不利
    益變更禁止原則之適用；而分屬不同案件之數罪併罰有應更
    定執行刑之情形，倘一裁判宣告數罪之刑，曾經定其執行刑
    ，再與其他裁判宣告之刑定其執行刑時，在法理上亦應同受
    此原則之拘束，亦即，另定之執行刑，其裁量所定之刑期，
    不得較重於前定之執行刑加計後裁判宣告之刑之總和（最高
    法院103年度台抗字第707號、第674號裁定意旨參照）。另
    數罪併罰之定應執行之刑，係出於刑罰經濟與責罰相當之考
    量，並非予以犯罪行為人或受刑人不當之利益，為一種特別
    的量刑過程，相較於刑法第57條所定科刑時應審酌之事項係
    對一般犯罪行為之裁量，定應執行刑之宣告，乃對犯罪行為
    人本身及所犯各罪之總檢視，除應考量行為人所犯數罪反應
    出之人格特性，並應權衡審酌行為人之責任與整體刑法目的
    及相關刑事政策，在量刑權之法律拘束性原則下，依刑法第
    51條第5款之規定，採限制加重原則，以宣告各刑中之最長
    期為下限，各刑合併之刑期為上限，但最長不得逾30年，資
    為量刑自由裁量權之外部界限，並應受法秩序理念規範之比
    例原則、平等原則、責罰相當原則、重複評價禁止原則等自
    由裁量權之內部抽像價值要求界限之支配，使以輕重得宜，
    罰當其責，俾符合法律授與裁量權之目的，以區別數罪併罰
    與單純數罪之不同，兼顧刑罰衡平原則。個案之裁量判斷，
    除非有全然喪失權衡意義或其裁量行使顯然有違比例、平等
    諸原則之裁量權濫用之情形，即不得任意指其為違法（最高
    法院100年度台抗字第314號裁定意旨參照）。
四、經查：
(一)受刑人因犯如附表所示之罪，經如附表所示法院各判處如附
    表所示之刑，均經分別確定在案，有原審法院108年度審訴
    字第490號刑事判決、108年度壢簡字第762號刑事簡易判決
    、109年度審訴字第411號刑事判決及本院被告前案紀錄表等
    在卷可按。原審依檢察官所為聲請，就受刑人所犯如附表所
    示之罪，以各該罪之宣告刑為基礎，依刑法第51條第5款限
    制加重原則規定之外部性界限（即以最長期宣告刑有期徒刑
    6月為下限，以宣告刑總和有期徒刑2年5月為上限），並參
    酌(1)如附表編號1至4所示之罪曾經原審法院以108年度聲字
    第3563號裁定應執行有期徒刑1年2月確定；(2)如附表編號5
    至6所示之罪曾經原審法院以109年度審訴字第411號判決應
    執行有期徒刑8月確定等情【是此時裁量所定之刑期，不得
    較重於前定各執行刑（有期徒刑1年2月、8月）總和有期徒
    刑1年10月】，且審酌受刑人如附表所示犯行係以戕害自己
    身心為主之施用第一級、第二級毒品罪，堪認屬相同犯罪類
    型，且未侵害不可替代性、不可回復性之個人法益，自得酌
    定較低應執行刑等情（見原裁定第2頁），而裁定受刑人所
    犯如附表所示之罪所處之刑，應執行有期徒刑1年6月，併諭
    知如易科罰金，以1,000元折算1日之易科罰金折算標準，其
    裁量權之行使，並未悖於法律秩序之理念，符合法規範之目
    的，亦無違反內部性界限或不利益變更禁止原則，且無明顯
    過重而違背比例原則或公平正義之情形，核屬法院裁量職權
    之適法行使，自無違法或不當。
(二)抗告意旨雖援引其他案件於定應執行刑時均大幅減輕刑度而
    指摘原裁定不當云云，然個案情節不一，犯罪態樣、情節輕
    重、行為可非難性、反社會人格程度均不相同，顯無相互拘
    束之效力，自難比附援引而與本案定刑輕重相比較。再者，
    原審已說明受刑人應執行有期徒刑1年6月之依據，業如前述
    ，參諸受刑人所犯如附表所示之罪合計刑度為有期徒刑2年5
    月，縱令以前開各案件所定應執行刑之總和計算，其刑度亦
    達有期徒刑1年10月，則原審定受刑人應執行有期徒刑1年6
    月，實亦已有相當程度之減輕。據此，自難因原審所定應執
    行刑刑期減輕幅度未若受刑人預期，即認原裁定有何違法或
    不當。
(三)綜上，受刑人執前詞提起抗告，請求撤銷原裁定云云，非屬
    有據，其抗告為無理由，應予駁回。
據上論斷，應依刑事訴訟法第412條，裁定如主文。
中　　華　　民　　國　　109 　年　　9 　　月　　29　　日
                  刑事第十八庭  審判長法　官  何俏美
                                      法　官  葉乃瑋
                                      法　官  黃紹紘
以上正本證明與原本無異。
如不服本裁定，應於收受送達後5日內向本院提出再抗告狀。
                                      書記官  朱倩儀
中　　華　　民　　國　　109 　年　　9 　　月　　30　　日
附表
編    號  1 2 3 罪    名  毒品危害防制條例 （施用第一級毒品罪） 毒品危害防制條例 （施用第二級毒品罪） 毒品危害防制條例 （施用第二級毒品罪） 宣 告 刑  有期徒刑6月 有期徒刑5月 有期徒刑3月 犯罪日期  民國107年9月5日16時30分許為警採尿前回溯26小時內某時許 107年11月20日上午10時34分許回溯96小時某時許 107年10月15日 偵查機關年度案號  臺灣桃園地方檢察署107年度毒偵字第5953號等 臺灣桃園地方檢察署107年度毒偵字第5953號等 臺灣桃園地方檢察署107年度毒偵字第5953號等 最後事實審 法院 臺灣桃園地方法院 臺灣桃園地方法院 臺灣桃園地方法院  案號 108年度審訴字第490號 108年度審訴字第490號 108年度審訴字第490號  判決日期 108年5月8日 108年5月8日 108年5月8日 確定判決 法院 臺灣桃園地方法院 臺灣桃園地方法院 臺灣桃園地方法院  案號 108年度審訴字第490號 108年度審訴字第490號 108年度審訴字第490號  確定日期 108年6月11日 108年6月11日 108年6月11日 是否為得易科罰金之案件  是 是 是 是否為得易服社會勞動之案件  是 是 是 備    註  臺灣桃園地方檢察署108年度執字第9634號（108年度執緝字第2535號） 臺灣桃園地方檢察署108年度執字第9634號（108年度執緝字第2535號） 臺灣桃園地方檢察署108年度執字第9634號（108年度執緝字第2535號）   編號1至4曾經臺灣桃園地方法院以108年度聲字第3563號裁定應執行有期徒刑1年2月確定（臺灣桃園地方檢察署108年度執更字第4123號）   

編    號  4 5 6 罪    名  毒品危害防制條例 （施用第二級毒品罪） 毒品危害防制條例 （持有第二級毒品純質淨重20公克以上罪） 毒品危害防制條例 （施用第一級毒品罪） 宣 告 刑  有期徒刑5月 有期徒刑5月 有期徒刑5月 犯罪日期  107年2月7日 108年5月14日某時起至108年5月15日20時50分止（聲請書附表略載為108年5月14日） 108年5月14日 偵查機關年度案號  臺灣桃園地方檢察署108年度撤緩毒偵字第167號 臺灣桃園地方檢察署108年度毒偵字第15705號等 臺灣桃園地方檢察署108年度毒偵字第15705號等 最後事實審 法院 臺灣桃園地方法院 臺灣桃園地方法院 臺灣桃園地方法院  案號 108年度壢簡字第762號 109年度審訴字第411號 109年度審訴字第411號  判決日期 108年5月20日 109年4月27日 109年4月27日 確定判決 法院 臺灣桃園地方法院 臺灣桃園地方法院 臺灣桃園地方法院  案號 108年度壢簡字第762號 109年度審訴字第411號 109年度審訴字第411號  確定日期 108年6月20日 109年5月26日 109年5月26日 是否為得易科罰金之案件  是 是 是 是否為得易服社會勞動之案件  是 是 是 備    註  臺灣桃園地方檢察署108年度執字第9588號（108年度執緝字第2536號） 臺灣桃園地方檢察署109年度執字第9010號 臺灣桃園地方檢察署109年度執字第9010號   編號1至4曾經臺灣桃園地方法院以108年度聲字第3563號裁定應執行有期徒刑1年2月確定（臺灣桃園地方檢察署108年度執更字第4123號） 編號4至5曾經臺灣桃園地方法院以109年度審訴字第411號判決應執行有期徒刑8月確定